臺灣臺南地方法院民事裁定
111年度簡上字第194號
上 訴 人  林瑞文
被上訴人  蔡宗興

追加被告  蔡依芳
上列當事人間債務人異議之訴事件，上訴人為訴之追加，本院裁
定如下：
    主    文
上訴人追加之訴駁回。
追加之訴訴訟費用由上訴人負擔。
    理    由
一、按在第二審為訴之變更或追加，因涉及審級利益問題，非經
    他造同意，不得為之，但民事訴訟法第255條第1項第2款至
    第6款情形，不在此限，此觀民事訴訟法第446條第1項規定
    即明。所謂「請求之基礎事實同一者」，係指追加之訴與原
    訴之原因事實，有其社會事實上之共通性及關聯性，而就原
    請求所主張之事實及證據資料，於追加之訴得加以利用，且
    無害於他造當事人程序權之保障，即變更或追加之訴與原訴
    之主要爭點有其共同性，各請求利益之主張在社會生活上可
    認為同一或關連，而就原請求之訴訟及證據資料，於審理繼
    續進行在相當程度範圍內具有同一性或一體性，得期待於後
    請求之審理予以利用，俾先後兩請求在同一程序得加以解決
    ，避免重複審理，進而為統一解決紛爭者始屬之。又起訴不
    合程式者，法院應以裁定駁回之，民事訴訟法第249條第1項
    第6款亦有明文。
二、經查：
（一）本件上訴人於原審起訴主張其於102年間向勝立當舖借款
      新臺幣（下同）15萬元所簽發面額15萬元之本票1紙（以
      下簡稱系爭本票），簽發時並未填載日期，且該借貸已清
      償完畢，被上訴人未返還系爭本票竟持之聲請本票裁定及
      強制執行，爰依強制執行法第14條第2項規定提起本件訴
      訟，並聲明：本院系爭執行事件之強制執行程序應予撤銷
      等語。經原審以【上訴人前以確認本票債權不存在為由，
      列被上訴人為被告提起訴訟，請求「確認被上訴人所執系
      爭本票對上訴人之本票債權不存在」，經本院臺南簡易庭
      於109年12月3日以109年度南簡字第1449號判決駁回，嗣
      上訴人不服提起上訴，復經本院以110年度簡上字第16號
      （以下簡稱前案訴訟）駁回上訴確定，互核上訴人提起本
      件訴訟主張之事實，兩訴訟顯然均爭執其係向勝立當舖借
      款而簽發系爭本票，當時未在本票上填載日期，該借款已
      於103年1月14日清償完畢，並未向國鑫當舖或被上訴人借
      款之情，且被上訴人於本件訴訟所持之抗辯理由，亦與前
      案訴訟一致，由此可見前案訴訟與本件訴訟實皆基於系爭
      本票未填載發票日、債權已清償不存在，及上訴人未向被
      上訴人借貸而為相同主張及爭執，而上訴人於本件訴訟之
      主張及被上訴人抗辯之理由，已於前案訴訟列為重要爭點
      而經兩造充分攻防，應有「爭點效」之適用】為由判決駁
      回上訴人之起訴，上訴人不服而提起本件上訴，主張因為
      蔡依芳係幕後之金主，爰追加蔡依芳為本件被告，上訴聲
      明則為：㈠原判決不利於上訴人部分廢棄。㈡確認被上訴人
      持系爭本票裁定所為系爭強制執行程序應予撤銷。㈢被上
      訴人（追加被告）蔡依芳溢領金額70,250元請求權。
（二）惟觀上訴人於原審起訴主張之事實為【向勝立當舖借款而
      簽發系爭本票，當時未在本票上填載日期，被上訴人為當
      時勝立當舖經手人，該借款已於103年1月14日清償完畢，
      並未向國鑫當舖或被上訴人借款】，上訴後主張之事實則
      變更為追加被告蔡依芳係幕後金主，上訴人於本院追加之
      訴之基礎事實與其在原審起訴請求之基礎事實，就辯論及
      調查證據之範圍大不相同，難認兩者請求之基礎事實同一
      。上訴人於第二審追加原非當事人之蔡依芳為被告，該追
      加之訴與原訴係對不同之當事人請求，並非訴之聲明範圍
      之擴張，且無訴訟標的必須合一確定之情，並損及追加被
      告蔡依芳之審級利益，有害其程序權之保障。又在第二審
      為訴之變更或追加，依民事訴訟法第446條第1項但書規定
      ，並無準用同法第255條第1項第7款規定，法院因不甚礙
      被告之防禦及訴訟之終結，而許訴之變更或追加之餘地。
      且被上訴人於本院準備程序期日亦表示不同意其追加（見
      本院卷第168至169頁），揆諸前開說明，上訴人追加被告
      蔡依芳之訴為不合法，不應准許。
三、據上論結，上訴人追加之訴為不合法，依民事訴訟法第436
    條之1第3項、第463條、第249條第1項第6款、第95條、第78
    條，裁定如主文。
中　　華　　民　　國　　111 　年　　11　　月　　8 　　日
                        臺灣臺南地方法院民事第二庭　　　　　審判長法官  張 玉 萱
                                  法官  洪 碧 雀
                                  法官  王 獻 楠
以上正本證明與原本無異。　　　　　　　　　　　　　　　　
本裁定不得抗告。　　　
中　　華　　民　　國　　111 　年　　11　　月　　8 　　日
                            書  記  官  蕭 雅 文